臺灣花蓮地方法院民事判決　九十三年度訴字第一五五號
　　原　　　告　東住通企業股份有限公司
　　法定代理人　丙○○
　　訴訟代理人　余道明律師
　　被　　　告　勞麗仕花園華廈管理委員會　設花蓮市○○○○街四十五號
　　法定代理人　戊○○　　　住.
　　訴訟代理人　乙○○　　　住.
右當事人間給付管理費事件，本院於民國九十三年十二月二日言詞辯論終結，判決如
左：
    主    文
被告應給付原告新台幣伍拾肆萬貳仟貳佰貳拾貳元及自民國九十三年九月四日起至清
償日止，按年息百分之五計算之利息。
訴訟費用由被告負擔。
本判決於原告以新台幣壹拾捌萬壹仟元供擔保後，得假執行。
    事實及理由
一、原告主張：原告與被告於民國九十二年五月一日，簽訂物業管理合約書，被告就
    其公寓大廈管理維護等事項，以新台幣（下同）十一萬一千元之服務費用，委由
    原告管理，期間自九十二年五月一日起至九十四年四月三十日止，惟自九十三年
    一月起，被告即未再支付管理費用，經原告多次催討未果，原告僅得依上開合約
    書第十二條第二項規定，於九十三年五月一日終止契約，並退出管理維護之服務
    ，惟被告尚積欠原告下列款項未付：管理服務費四十四萬四千元：被告積欠自
    九十三年一月至四月之管理費合計四十四萬四千元。原告依合約第十七條所借
    予被告三十四萬元中，尚有九萬元未為清償，九十三年三、四月份行政庶務費
    八千二百二十二元，以上合計共五十四萬二千二百二十二元，爰起訴請求被告給
    付上開金額。並聲明：(一)被告應給付原告五十四萬二千二百二十二元及自起訴狀
    繕本送達之翌日（即九十三年九月四日）起至清償日止，按年息百分之五計算之
    利息，(二)願供擔保，請准宣告假執行。
二、被告則以：當初與原告簽約，委託原告代收管理費，原告因無法收齊管理費，表
    示要終止契約，但原告本應評估此部份風險，故認原告不能終止契約，而拒付管
    理服務費；又原告代收住戶所積欠之管理費尚未達收支平衡等語茲為抗辯。並聲
    明：原告之訴駁回。
三、兩造不爭執之事實：
    兩造有簽定物業管理合約書，被告目前尚積欠原告管理服務費、借款、行政庶務
    費共計五十四萬二千二百二十二元。
四、得心證之理由：本件兩造所爭執之處，應在於原告得否以被告積欠管理服務費為
    由，終止兩造間之管理合約？茲說明如下：
    (一)原告主張之事實，業據其提出綜合物業管理合約書、原告函、被告積欠原告款
      項計算明細表、借據、收支明細表及還款明細表為證。被告就其積欠原告四個
      月之管理服務費、借款及行政庶務費共計五十四萬二千二百二十二元，並不爭
      執，僅以：原告簽約之時，即應評估有無法收取足額管理費之風險，自不能中
      途終止契約，且原告代收住戶積欠之管理費尚未達收支平衡等語置辯，並提出
      說明會會議記錄為證。經查：證人甲○○即被告前任主任委員證稱：當時其為
      被告主任委員，因被告所收之錢已不夠用，故無法支付原告管理服務費，積欠
      原告四個月管理服務費之原因，為錢不夠，不是拒付。是被告抗辯：因原告要
      求提前終止契約，而拒付管理服務費云云，並不足採。
    (二)又證人丁○○雖證稱：依兩造所簽訂之合約，如原告於二年內無法收取足額管
      理費，應自行吸收云云。然觀之兩造所簽定綜合物業管理合約書內所載規定，
      並無原告若無法收取足額管理費，即自行吸收不足管理費之規定，且該合約第
      十二條第二項第二款係規定：因可歸責甲方（指被告）事由之終止契約：甲方
      違反第五條規定（即被告每月應給付被告服務費用十一萬一千元），未按時給
      付服務費用予乙方，經乙方定期催討（含以電話或函件或派員方式）仍未於十
      日內支付者（見本院卷第一四頁）。是證人丁○○此部份之證詞，自不足採。
      而原告因被告積欠九十三年一月至九十三年三月份管理服務費共三十三萬三千
      元，已於九十三年四月十三日函知被告繳納，否則依兩造所簽訂之管理合約第
      十二條第二項規定辦理等情，亦有原告所提上開函文附卷可參，被告對此亦不
      爭執，是原告以被告積欠四個月之管理服務費，主張終止兩造之管理合約，自
      屬有據。
    (三)再兩造所簽定之綜合物業管理合約書第十七條特約事項規定，原告進駐後，協
      助被告處理內部問題，由原告先行代墊三十四萬元，並因實收管理費不足，預
      估每月被告代支付三萬元（以全年十二個月計算），合計兩造代墊之款項為七
      十萬元，被告同意原告於每月收取之管理費及住戶積欠之管理費，先行補足雙
      方之代墊款項．．倘若雙方之代墊款項，合約期間內仍積欠，由原告自行補足
      。被告亦陳稱：原告追討積欠之管理費共七十八萬餘元等語，顯然原告所收之
      管理費已逾兩造之代墊款七十萬元，故無該條原告應補足不足代墊款之適用，
      是原告請求被告給付其因此借款予被告之餘額九萬元，為有理由。
五、綜上，原告請求被告給付五十四萬二千二百二十二元，及自九十三年九月四日（
    即起訴狀繕本送達之翌日）起至清償日止，按年息百分之五計算之利息，為有理
    由，應予准許。原告陳明願供擔保，請求宣告假執行，經核並無不合，爰酌定相
    當擔保金額准許之。
六、本件事證已臻明確，兩造其餘主張、陳述及所提之證據暨攻擊防禦方法，核與本
    件判決之基礎不生影響，爰不一一詳予論述，併此敘明。
七、訴訟費用之負擔：民事訴訟法第七十八條。
中　　　華　　　民　　　國　　九十三　　年　　 十二 　　月　　 十六 　　日
　　　　　　　　　　　　　　　台灣花蓮地方法院民事庭
　　　　　　　　　　　　　　　　　法　　　官　李世華
右為正本係照原本作成。
如對本判決上訴，須於判決送達後廿日內向本院提出上訴狀（應抄附繕本）。
中　　　華　　　民　　　國　　九十三　　年　　　十二　　月　　二十二 　 日
                                  法院書記官　陳賜福
